臺灣高等法院臺南分院刑事裁定　　　　　　九十一年度聲再字第七八號　　　　Ｇ
　　　再審聲請人
　　　即受判決人　乙　○　○.
右列聲請人因違反公平交易法案件，對於本院九十一年度上易字第三二九號中華民國
九十一年三月二十八日確定判決（臺灣臺南地方法院九十年度易字第二二七七號、臺
灣臺南地方法院檢察署八十九年度偵字第七五八四號）聲請再審，本院裁定如左：
      主      文
再審之聲請駁回。
      理      由
一、聲請意旨略稱：原確定判決判以聲請人乙○○、甲○○共同違反公平交易法係以
    其會員主要收入來源係基於介紹他人加入，而非基於所推廣或銷售商品或勞務之
    合理市價為論據。惟查群鑫公司為合法登記經營公司，於臺南未設分公司，僅設
    講座，聲請人乙○○係受董事長陳世賢之託，掌理臺南地區講座事宜，並非臺南
    分公司負責人，公司經常派員來臺南授課；而聲請人甲○○未受陳世賢之託執行
    行政業務，因自乙○○掌理臺南地區講座後，時常向甲○○要錢而查問工作性質
    ，並未參與講座行政工作，且原確定判決訴訟資料中查無聲請人甲○○有參與行
    政工作之下，僅憑告發人之指控而論罪，顯有判決不憑證據之違法；再據「圓夢
    基金」專案之參加人所繳交係會員費及報名費，參加人要接受每個星期一次二小
    時理財課程（公司供講義），同時希會員在五天內再介紹二名新會員入會（並無
    強迫性），亦無所謂會員介紹他人加入來獲取佣金或獎金事，係會員授完課後，
    可向公司申請「實習基金」，此「實習基金」多寡係依會員之介紹人多少來計算
    ，此基金貸出去，日後公司照保管條規定按月索回，顯與所謂佣金或獎金性質不
    同，前審未詳查「實習基金」性質，認為介紹會員之佣金或獎金，為重大違誤，
    且原判決理由前後矛盾，前認「實習基金」，而後段則成獎金，獎金係不索回，
    但「實習基金」係一定要索回，判決理由係重大違誤，又依「實習基金」辦法，
    晚加入之會員，無將成為受害人之理，僅貸款之多少有別，豈有受害之理；末按
    會員獲得「實習基金」貸款後，須簽立保管條，若會員未照保管條內所載日期償
    還者，公司依法追究。綜上所陳，原確定判決事實認定諸多違誤，又重要證物漏
    未審酌，為此依刑事訴訟法第四百二十一條、第四百二十四條規定聲請再審云云
    。
二、按有罪判決確定後，如係不得上訴第三審法院之案件，其經第二審確定有罪判決
    如就足以影響於判決之重要證據漏未審酌者，得為受判決人之利益聲請再審，刑
    事訴訟法第四百二十一條固有明文。惟所謂之重要證據漏未審酌，係指第二審判
    決前已經提出之重要證據未予審酌，且該證據必須可認為確實足以動搖原判決事
    實之認定者，始足當之。苟該證據業經原確定判決予以指駁，或該證據於原確定
    判決前並未提出而漏未審酌，或縱提出為斟酌，惟如經斟酌亦不足以動搖原判決
    者，或判決確定後，始發見之證據，判決當時既無從審酌，即非該條所謂之重要
    證據漏未審酌，則其提起再審之訴，即無再審理由。
三、經查：
  (一)本件原確定判決已說明聲請人等雖均辯稱並非群鑫公司臺南辦公室之負責人或行
    政執行，然二人在偵查中及本院前審理時，於八十九年一月六日之答辯狀及九十
    一年三月十一日上訴理由狀中，已供承自八十八年四月二十五日起，接受群鑫公
    司負責人陳世賢之指示，在臺南市○○路三四三號五樓之二室代為管理「群鑫公
    司」臺南辦公室，從事經營理財課程及人員之管理，有答辯狀、上訴理由狀在卷
    可參（詳偵查卷第六六頁及本院上易卷），渠等二人於歷次偵訊中亦不否認上情
    ，因認聲請人等於審理中始為上揭辯稱，而不予採信，經本院調閱原卷核無不合
    ，且聲請人二人確於檢察官訊問時坦承陳世賢找渠等負責臺南業務，聲請人甲○
    ○亦熟悉課程及貸款等事宜，足見聲請意旨所謂聲請人等並無參與群鑫公司之業
    務云云，乃對原確定判決合法之事證調查及認定，重為指摘，自非適法之再審事
    由。
  (二)又本案群鑫公司所推出之圓夢基金專案，實際上並無要求參加人推廣、銷售商品
    或勞務之行為，純係以會員介紹他人加入來獲取佣金，此據告發人黃敘盟於偵查
    中陳述明確，並有群鑫公司圓夢基金專案之說明文件（含實習金額一覽表、顧問
    費收退之圖表、教授會員之問答）、入會申請書、公告（參加人上下線之系統表
    ）八張及參加人向公司取得實習基金而出具之保管條二百八十五條附卷可資佐證
    ，業經原確定判決認定在案，其中所謂「實習基金」是基於介紹他人加入所繳交
    之入會費而來，並非基於其參加人所推廣或銷售商品或勞務之合理市價，其計算
    方式，亦係以入會時間先後順序排列，按下層組織所達到之人數為準，而非基於
    推廣、銷售商品或勞務之合理市價，依此計算方式，愈晚加入之會員，其可領取
    「實習基金」之機會愈小，甚或永無獲領之機會，終將成為受害人，此均經原確
    定判決詳實說明理由，縱如聲請意旨所云，會員所獲得之「實習基金」須依償還
    辦法分期償還，惟仍無解於本案參加人之主要收入係來自其他後來參加人之入會
    費，而非來自實質商品或勞務之推銷行為，況據告發人黃敘盟、陳碧月於檢察官
    訊問時稱，只少部人借到錢，最多只借到五萬元那一級，而借到七十萬元那一級
    才需還款等語，是聲請意旨所謂會員獲得之金額日後須分期償還是否屬實，尚非
    無疑，顯不足以動搖原確定判決事實之認定，亦不足為再審之理由。
  (三)至於再審聲請所提保管影印本一紙，於原審卷內附有相同保管條二百八十五張，
    而此類保管條來自「實習基金，而所謂「實習基金」是基於介紹他人加入所繳交
    之入會費而來，並非基於其參加人所推廣或銷售商品或勞務之合理市價，其計算
    方式，亦係以入會時間先後順序排列，按下層組織所達到之人數為準，而非基於
    推廣、銷售商品或勞務之合理市價，依此計算方式，愈晚加入之會員，其可領取
    「實習基金」之機會愈小，甚或永無獲領之機會，終將成為受害人，此經原確定
    判決理由一、(五)敘述甚詳，顯非發現新證據，亦非可得聲請再審理由。
四、綜上所述，本件聲請再審之理由，乃聲請人於上訴理由書所載而為原確定判決予
    以指駁事項，重複爭執，並非足生影響於判決之重要證據漏未審酌，核與刑事訴
    訟法第四百二十一條規定要件不合，再審聲請為無理由，應予駁回。
據上論斷，應依刑事訴訟法第四百三十四條第一項，裁定如主文。
中    華    民    國      九十一      年      五      月      二十一    日
                                  臺灣高等法院臺南分院刑事第一庭
                                      審判長法官  茆    臺    雲
                                            法官  董    武    全
                                            法官  李    文    福
右正本證明與原本無異。
不得抗告。
                                      法院書記官  李    良    倩
中    華    民    國      九十一      年      五      月      二十二    日
